【裁判字號】    97,消債更,322
【裁判日期】    980123
【裁判案由】    更生
【裁判全文】
臺灣桃園地方法院民事裁定           97年度消債更字第322號
聲  請  人
即 債 務人  甲  ○
上列當事人因消費者債務清理事件聲請更生及保全處分，本院裁
定如下：
    主    文
更生及保全處分之聲請均駁回。
聲請費用由聲請人負擔。
    理    由
一、按債務人與金融機構協商成立者，不得聲請更生或清算，但
    因不可歸責於己之事由，致履行顯有重大困難者，不在此限
    ；本條例施行前，債務人依金融主管機關協調成立之中華民
    國銀行公會會員，辦理消費金融案件無擔保債務協商機制與
    金融機構成立之協商，準用前項之規定，消費者債務清理條
    例第151 條第5 項、第6 項分別定有明文。又聲請更生或清
    算不合程式或不備其他要件者，法院應以裁定駁回之，但其
    情形可以補正者，法院應定期間先命補正，同條例第8 條亦
    定有明文。次按依債務人與金融機構協商成立者，除非因不
    可歸責於己之事由，致履行顯有重大困難，否則不得聲請更
    生或清算，消費者債務清理條例第151 條第5 項規定意旨甚
    明。是債務清償方案成立後，固由債務人按其條件履行，惟
    需於其後發生情事變更，在清償期間收入或收益不如預期，
    致該方案履行困難甚或履行不能，因不可歸責於己，始能聲
    請更生或清算。此項規定旨在避免債務人任意毀諾已成立之
    協商，濫用更生或清算之裁判上債務清理程序，蓋以債務清
    償方案係經當事人行使程序選擇權所為之債務清理契約，債
    務人應受該成立之協議所拘束。債務人既已與金融機構協商
    成立，如認該協商方案履行有其他不適當情形，自仍應再循
    協商途徑謀求解決，合先敘明。
二、本件聲請意旨略以：聲請人有不能清償債務情事，前雖曾依
    金融主管機關協調成立之「中華民國銀行公會會員辦理消費
    金融案件無擔保債務協商機制」與最大債權銀行成立協商，
    當時協商條件邀其每月清償新臺幣（下同）22,971元，聲請
    人每月雖仍如期還款，惟原協商方案條件過苛，已經超越聲
    請人能力，而無法履行原協商方案，另聲請人擔任公司會計
    ，每月收入約為23,000元，扣除履行協商金額後所剩無幾，
    且聲請人除自身生活外尚須與配偶共同扶養一子，顯無法繼
    續履行協商內容而有重大困難，因此已於97年1 月間毀諾未
    能繳款；聲請人之無擔保或無優先權債務總額未逾1,200 萬
    元，復未經法院裁定開始清算程序或宣告破產，且非聲請人
    主觀惡意，實係客觀上具有不可歸責事由存在，爰聲請更生
    等語。
三、經查：
    (一)聲請人於民國95年5 月8 日與各參與銀行公會協商機制之
      債權銀行達成分期還款協議，約定自95年6 月10日起，分
      80期，利率0 ％，聲請人應按月於每月10日攤還22,971元
      ，而聲請人於協商成立後如期還款，嗣於97年2 月13日間
      毀諾未依約繳款等情，有債務協商協議書、債權分配明細
      維護畫面各1 份附卷可稽。
    (二)聲請人提出卷附之債權人清冊、財產及收入狀況說明書、
      前經協商之證明文件、薪資證明影本、前經協商之證明文
      件、財團法人金融聯合徵信中心信用報告影本、聲請人個
      人95、96年度之綜合所得稅各類所得資料清單、財產歸屬
      證明及戶籍謄本等正本各1 份，以證明聲請人所述之財務
      狀況。
    (三)聲請人自陳：其每月薪資扣除家庭基本生活開銷後，並無
      剩餘太多可償還協商金額等語，並提出財政部臺灣省北區
      國稅局95年度、96年度綜合所得稅各類所得資料清單為證
      。依據聲請人上開95年度、96年度綜合所得稅各類所得資
      料清單內容，聲請人於95年度之收入總額為264,000 元，
      平均每月收入為22,000元，96年度之收入總額為280,500
      元，平均每月收入為23,375元，是依聲請人之收入狀況，
      扣除每月協商約定之22,971元後，雖尚不足以支付其基本
      生活消費支出（依據內政部公布之臺灣省95年度最低生活
      費為9,210 元、96年度最低生活費為9,509 元），然查，
      本院依職權查詢聲請人配偶之95年度至96年度之財產所得
      資料，其配偶95年度之財產總額為6,438,665 元，所得總
      額為1,031,450 元，平均每月所得為85,954元，96年度之
      財產總額為6,438,665 元，所得總額為1,052,534 元，平
      均每月所得為87,711元，是依據聲請人配偶之所得及財產
      狀況，已足以支付其配偶個人、聲請人、聲請人之2 名子
      女及渠等家庭之生活費用支出，顯見聲請人於95年5 月8
      日成立協商，並約定每月應繳納之金額，已充分考量其個
      人經濟、家庭收支狀況及償債能力後，始同意接受上開協
      商內容，自難謂該次協商有何顯失公平之情形。聲請人又
      稱，其於97年2 月間毀諾時，其薪資狀況與協商成立時之
      薪資狀況並無不同等語，亦難認聲請人於成立協商後，有
      何不可歸責於己之事由致其履行上開協商有重大困難。
    (四)從而，聲請人既未釋明前經協商時，有協商條件顯失公平
      ，或嗣後發生情事變更，在清償期間收入或收益不如預期
      ，致該方案履行困難甚或履行不能之情形，即難認有何不
      可歸責於己之事由。又聲請人既有固定收入之履行能力，
      縱有履行不便，允宜再與債權銀行協商程序以求適當履行
      ，斷無任由聲請人任意選擇毀諾聲請更生之理。
四、綜上所述，本件聲請人既與金融機構成立協商，且其收入並
    無任何重大變化應仍能依協商內容而為履行，又未能釋明因
    何不可歸責於己之事由導致履行協商內容顯有重大困難，其
    聲請更生，顯與前開規定不符，聲請更生要件不備，且又無
    從補正，揆諸前開說明，自應駁回其更生之聲請。聲請人之
    聲請既經駁回，其保全處分之聲請自失所附麗，應併予駁回
    。
五、爰裁定如主文。
中    華    民    國    98    年    1     月    23    日
                  民事第三庭    法  官  陳心婷
上為正本證明與原本無異。
如不服本裁定，應於裁定送達後10日內，以書狀向本院提出抗告
，並繳納抗告費新臺幣1千元。
中    華    民    國    98    年    1     月    23    日
                                書記官  林君燕


司法院資訊處製作；財團法人民間司法改革基金會備份。
